【裁判字號】    99,交聲,2845
【裁判日期】    990810
【裁判案由】    聲明異議
【裁判全文】
臺灣臺中地方法院刑事裁定            99年度交聲字第2845號
原處分機關  交通部公路總局臺中區監理所
聲明異議人
受 處 分人  甲○○
上列聲明異議人即受處分人因違反道路交通管理處罰條例案件，
對於交通部公路總局臺中區監理所99年6月24日所為之處分（中
監違字第裁60-GF0000000號裁決書），聲明異議，本院裁定如下
：
    主    文
異議駁回。
    理    由
一、原處分機關略以：聲明異議人即受處分人（下稱受處分人）
    甲○○於民國99年2月17日凌晨4時34分許，駕駛車牌號碼
    H4-3320號自用小客車，在臺中市○○區○○路地下道，因
    「逆向行駛」之違規，經臺中市警察局第五分局交通分隊員
    警依法舉發，本所依道路交通管理處罰條例第45條第1款、
    第63條第1項之規定，裁處罰鍰新臺幣（下同）900元，記違
    規點數1點，並無不合等語。
二、聲明異議意旨略以：伊是行駛在臺中市○○區○○路汽車專
    用道，伊在發生車禍撞擊點之前150公尺處即變換車道，非
    在撞擊點前20幾公尺，係與之發生車禍之相對人林奕廷逆向
    行駛，伊沒有逆向行駛云云。
三、按汽車駕駛人，爭道行駛有下列情形之一者，處新臺幣600
    元以上1800元以下罰鍰：一、不按遵行之方向行駛；汽車駕
    駛人有下列各款所列條款之一者，除依原條款處罰鍰外，並
    予記點：一、有‧‧‧第45條‧‧‧情形之一者，各記違規
    點數一點」。道路交通管理處罰條例第45條第1款、第63條
    第1項第1款定有明文。
四、經查，受處分人甲○○於99年2月17日凌晨4時34分許，因駕
    駛車牌4H-3320號自用小客車，在臺中市○○區○○路地下
    道發生交通事故，嗣臺中市警察局第五分局交通分隊員警依
    據交通事故雙方當事人談話記錄內容、測繪現場圖及現場照
    片，與雙方當事人所陳述行駛車道、行向及車輛受損部位內
    容一致等情，而認受處分人有逆行行駛之違規事實予以舉發
    等情，有臺中市警察局舉發違反道路交通管理事件通知單（
    誤引道路交通管理處罰條例第45條第3款）、臺中市警察局
    第五分局99年5月26日中分五交字第0990014529號函在卷可
    稽。受處分人雖辯稱其沒有逆向行駛，而係與其發生車禍之
    案外人林奕廷駕駛車牌號碼3288-WJ號自用小客車逆向行駛
    云云。惟查：依據調取之與受處分人發生車禍之案外人林奕
    廷被訴過失傷害案卷宗（本院99年度交易字第497號），受
    處分人於99年2月27日至臺中市警察局第五分局松安派出所
    製作談話紀錄時先稱：「我車沿太原路地下道由旱溪西路往
    北屯路方向行駛，我對路況不熟，視線也不佳，我以為我車
    右側是機車道，我是由對向車道向右變換至肇事車道‧‧‧
    碰撞前5秒變換車道，對方車沿太原路地下道往旱溪方向行
    駛，向左變換車道至我車前，雙方前車頭碰撞」等語（見臺
    灣臺中地方法院檢察署99年度他字第2926號卷【下稱他字卷
    】第14頁），惟於該案偵查中則改稱：「我是行駛在我的汽
    車專用車道上，我那時說的逆向是轉變路口指的是在旱溪西
    路與太原交叉路的路段，就是在剛從旱溪西路左轉時是行駛
    在逆向車道，過了分向桿後我就回到我的車道，在路中央設
    有分向桿10公尺的路段，因為已經逆向，必須開過分向桿後
    我再切回我的車道」（見他字卷第42頁），復於本院99年度
    交易字第497號案件審理時則改稱：「當時我開旱溪西路左
    轉太原路車路，我直接開到我的車道上，我一直沒有變換車
    道，我就一直維持在我的車道上」，惟經法院再訊之：「為
    何你之前陳述你從旱溪西路左轉太原路車道時，以為開在你
    行經方向之車道，但是後來發現開錯車道才轉回你方向的車
    道？」，受處分人則又改稱：「當時我切進我的車道時，因
    為當時太原路上在地下道上來150公尺處有防撞桿，且防撞
    桿不太明顯，我就從太原路上第二根防撞桿切到我行進方向
    的車道上，從那時候開始我就行駛在我的車道上」等語（見
    本院99年度交易字第497號卷【下稱99年交易字第497號卷】
    第19頁），則受處分人關於肇事前，究竟何時、在何處變換
    車道乙節，先稱碰撞前5秒變換車道，再稱開過分向桿後切
    回其車道，復改稱在第二根防撞桿（見臺灣臺中地方法院檢
    察署99年度偵字第13169號卷【下稱偵查卷】第7頁上方照片
    ）切至其車道等語，前後陳述不一，已有可議。而於本院99
    年度交易字第497號案件審理時，法官問：「之前在警詢時
    說變換車道約5秒就撞到，為何與今日所述不同」，受處分
    人則稱：「因當時警察問我在變換車道多久之後撞到，我當
    時感覺蠻快就撞到」等語（見99年交易字第497號卷第19頁
    反面），觀之現場照片（見偵查卷第7至11頁），不論受處
    分人係在開過分向桿（或防撞桿）或在第二根分向桿（或防
    撞桿）變換車道，受處分人均尚須行駛一段距離才到肇事地
    點，顯然與其陳述：在變換車道後很快就撞到等語有間，則
    本件是否果如受處分人所辯，其在分向桿處即變換車道乙節
    ，實足置疑。而衡以上開車禍肇事路段僅有二車道，車道兩
    旁即為護欄，並無其他閃避之空間，有卷附之事故照片及現
    場照片足憑（偵查卷第12頁、他字卷第29頁），倘據受處分
    人所辯，其未逆向行駛，而係案外人林奕廷逆向行駛，則受
    處分人見案外人林奕廷逆向駛在其車道上，其直覺反應應係
    駛往沒有車輛之車道，即將方向盤往左，始為常情，然據受
    處分人稱：「（發現危險時距離對方多遠？採取何種反應措
    施？）約2輛自小客車距離，我煞車，方向盤往右轉」、「
    我看到被告要撞到我的時候，我的直覺反應就是車子往右轉
    」（見他字卷第14頁、19頁），顯與一般遇到危險之常情反
    應有違。而參諸案外人林奕廷所陳：伊當時開在自己的車道
    ，突然看到告訴人開在其車道上，伊當時覺得已經快要撞到
    了，伊直覺反應將方向盤往左打並踩煞車等語，與常情較為
    相符，應屬可採。是以受處分人確係逆向行駛，因突見案外
    人林奕廷車輛在其前方，始查覺其為逆向，始向右轉回其車
    道，惟因閃避不及而發生車禍，應可認定。受處分人辯稱其
    沒有逆行行駛云云，並不足採。
五、綜上所述，受處分人確有於前揭時、地不依遵行之方向行駛
    （即逆向行駛）之違規，所據異議理由洵無可採。從而，原
    處分機關依道路交通管理處罰條例第45條第1款、第63條第1
    項第1款，裁處受處分人罰鍰900元，並記違規點數1點，並
    無違誤。是本件異議為無理由，應予駁回。
據上論斷，應依道路交通管理處罰條例第87條2項、道路交通案
件處理辦法第19條，裁定如主文。
中    華    民    國    99    年    8     月    10    日
                    交通法庭    法  官  李慧瑜
上正本證明與原本無異。
如不服本裁定，應於送達後五日內，向本院提出抗告狀。
                                書記官  張雅慧
中    華    民    國    99    年    8     月    10    日

司法院資訊處製作；財團法人民間司法改革基金會備份。
